【裁判字號】    92,易,1734
【裁判日期】    920826
【裁判案由】    違反商標法
【裁判全文】
臺灣臺中地方法院刑事判決                        九十二年度易字第一七三四號
    公  訴  人  臺灣臺中地方法院檢察署檢察官
    被      告  甲○○
右列被告因違反商標法案件，經檢察官提起公訴（九十二年度偵字第五九八一號），
本院判決如左：
    主  文
甲○○無罪。
    理  由
一、公訴意旨略以：被告甲○○係設於臺北市○○路二七四號六樓「吉答實業有限公
    司（下稱吉答公司）」之負責人，意圖營利並基於概括之犯意，自民國八十九年
    起至九十一年十一月止，明知「TOYOTA」為日商豐田自動車股份有限公司（下稱
    日商豐田公司）、「NISSAN」為日產汽車股份有限公司（下稱日產公司）、「
    MITSUBISHI」為三菱重工業股份有限公司（下稱三菱公司）、「MAZDA」為馬自
    達股份有限公司（下稱馬自達公司）之商標圖樣，均係向經濟部中央標準局（現
    改制為智慧財產局）申請註冊取得商標專用權，且現均在專用權期間內，而上開
    公司所生產之汽車離合器碟片上之商標圖樣均在上開專用保護範圍內，竟未經上
    開日商豐田公司、日產公司、三菱公司及馬自達公司之許可，連續意圖欺騙他人
    而向國外接洽訂單，並再向鄧立恆（違反商標法犯行，業經臺灣高等法院臺中分
    院判處有期徒刑十月在案）所經營之設於臺中縣太平市○○路○段一三二巷一０
    五號「盛琪實業有限公司（下稱盛琪公司）」，連續下單製造上開日商豐田公司
    、日產公司、三菱公司及馬自達公司之商標圖樣商標標籤貼紙、包裝盒、車頭標
    及汽車離合器碟片，再由鄧立恆依其指示將上開仿冒貨品送至港口報關後，送往
    南非及中東各國，以從中牟取利潤，嗣於九十一年十月十二日及十一月十五日，
    由臺中縣調查站調查員持搜索票，前往臺北市○○路二七四號六樓「吉答公司」
    及臺北市○○區○○路二段二００巷七號「王達股份有限公司（下稱王達公司）
    」搜索而查獲，並扣得仿冒「TOYOTA」商標貼紙採購訂單四張、仿冒「TOYOTA」
    標籤五千七百四十五張、仿冒「MITSUBISHI」標籤一千六百十張、仿冒「MAZDA
    」標籤二千一百張、仿冒「NISSAN」標籤二千八百張、仿冒「TOYOTA」之
    CAPRESERVIOR產品五個、仿冒「MAZDA」包裝盒二百四十個、仿冒「TOYOTA」商
    標圖樣一千個及銷貨帳冊等物，案經被害人日商豐田公司、日產公司、三菱公司
    及馬自達公司訴由法務部調查局臺中縣調查站移送偵辦；因認被告涉有違反商標
    法第六十二條之仿冒商標罪、第六十三條之明知為仿冒商標商品意圖販賣而陳列
    罪等罪嫌云云。
二、按犯罪事實應依證據認定之，無證據不得推定其犯罪事實；不能證明被告犯罪或
    其行為不罰者，應諭知無罪之判決，刑事訴訟法第一百五十四條、第三百零一條
    第一項分別定有明文。而刑事訴訟法上所謂認定犯罪事實之證據，係指足以認定
    被告確有犯罪行為之積極證據而言，該項證據自須適合於被告犯罪事實之認定，
    始得採為斷罪資料，最高法院二十九年上字第三一０五號著有判例。又認定犯罪
    事實所憑之證據，無論係直接證據或間接證據，其為訴訟上之證明，須於通常一
    般之人均不致有所懷疑，而得確信其為真實之程度者，始得據為有罪之認定，倘
    其證明尚未達到此一程度，而有合理之懷疑存在，復無其他調查途徑可尋，法院
    即應為無罪之判決，最高法院七十六年臺上字第四九八六號著有判例。
三、公訴人認被告涉有上開違反商標法之罪嫌，無非係以：(一)被告所委託其共犯鄧立
    恆製造之上開汽車離合器之商標等產品係屬仿冒一情，業據被害人日商豐田公司
    、日產公司、三菱公司、馬自達公司於另案中陳述明確，並經臺中縣調查站調查
    員持本院所核發之搜索票，先於九十一年十月二十五日，在臺中縣太平市○○路
    五二０之八號鄧立恆所經營之盛琪公司營業處所及其後方所租用之鐵皮屋內查扣
    之仿冒商標商品及半成品一百十二個、包裝盒二千八百八十九個、商標貼紙九千
    六百八十六個、模具十五個及訂出貨單據資料等物，嗣經公訴人對鄧立恆提起公
    訴，業經本院以鄧立恆觸犯商標法及偽造文書犯行，判處有期徒刑十月，此有起
    訴書及判決書在卷可稽，而鄧立恆於偵查中稱所製作之汽車離合器係被告向盛琪
    公司以傳真方式下單定貨，製作完成後再以貨運送至其指定之處所準備出關，亦
    有偵訊筆錄在卷足憑；(二)被告所仿冒之上開汽車離合器之商標圖樣等物，經臺中
    縣調查站調查員持搜索票，再於九十一年十月十二日，前往臺北市○○路二七四
    號六樓「吉答公司」及臺北市○○區○○路二段二００巷七號「王達公司」搜索
    ，並扣得仿冒「TOYOTA」商標貼紙採購訂單四張、仿冒「TOYOTA」標籤五千七百
    四十五張、仿冒「MITSUBISHI」標籤一千六百十張、仿冒「MAZDA」標籤二千一
    百張、仿冒「NISSAN」標籤二千八百張、仿冒「TOYOTA」之CAPRESERVIOR產品五
    個、仿冒「MAZDA」包裝盒二百四十個、仿冒「TOYOTA」商標圖樣（車頭標）一
    千個及銷貨帳冊等物在卷可憑；(三)被告於偵查中雖辯稱伊跟鄧立恆已經三、五年
    沒有做生意了，伊要鄧立恆汽車離合器都沒有仿冒的東西云云，然果若如被告所
    言，何以能在被告公司之營業處所搜獲上開仿冒標籤等物品，又何以能於九十一
    年十月十五日尚在被告委任托運之王達公司處所搜獲仿冒「TOYOTA」商標圖樣（
    車頭標）一千個及仿冒「MAZDA」包裝盒二百四十個；此外，復有扣案之仿冒商
    標商品等物在卷可供佐證等，資為論據。
四、訊據被告堅持否認有何前開違反商標法之犯行，辯稱：伊確曾於八十七、八十八
    年間，接受國外客戶之訂單，而向鄧立恆下單訂購仿冒日商豐田公司、日產公司
    、三菱公司及馬自達公司之商標圖樣標籤貼紙、包裝盒、車頭標及汽車離合器產
    品，銷往國外，扣案之物品亦係當時所訂購之物品，自八十九年間起，伊即未再
    與鄧立恆有交易往來關係，伊另於九十年間，曾應國外客戶之要求，訂購仿冒「
    TOYOTA」商標之車頭標，並附贈標籤貼紙等語，以資為辯。
五、經查：
    （一）證人鄧立恆於偵查中證稱：「（問：你所仿冒的汽車零件都是販售與李文
          正？）沒有，有的不是，是汽車離合器，只要他們有訂我們就有做，是他
          們公司傳真至我公司訂貨，製作完成之後我們再叫貨運行送至他指定的地
          方，他所經營的公司是吉答公司，有時候運到臺北，有時候運到基隆，準
          備出關，他只有訂離合器，其他沒有，約有二、三年沒有跟他做生意。（
          問：這些離合器上的標籤是誰仿的？）訂貨時，叫我們也要準備這些東西
          ，都是按照他訂單上的事項來準備。（問：利潤？付款方式？）按照離合
          器的號碼來定價，馬自達一片約一百七十元至二百元，三菱一片也是一樣
          ，日產一片也是一樣，豐田我沒有，TOYOTA我也沒有，他主要是訂日產及
          大金二家公司的。付款方式，有時候用電匯，有時候用支票，時間約在八
          十六年至八十八年間。最近二、三年與他已沒有生意往來。」等語，核與
          被告於本院審理中供稱係於八十七、八十八年間與證人鄧立恆有生意往來
          ，自八十九年間起並無業務往來關係等語，互核相符，且證人鄧立恆違反
          商標法等案件，亦認定證人鄧立恆係於八十六年初起至八十八年十月底止
          ，接受吉答公司業務員之下單訂購汽車離合器之委託，在其製造之汽車離
          合器上黏貼日商豐田公司、日產公司、馬自達公司之標籤貼紙，販售交付
          與業務員等情，亦經臺灣高等法院臺中分院於九十二年六月三十日以九十
          二年度上訴字第八二一號判處有罪在案，此有臺灣高等法院臺中分院九十
          二年度上訴字第八二一號刑事判決一份在卷可稽，是以，被告向證人鄧立
          恆訂購仿冒商標商品之行為時間，應係在八十六年至八十八年間，而非起
          訴書所載之八十九年起至九十一年十一月止之期間；又依據證人鄧立恆之
          指述，被告訂購之仿冒商標商品僅有馬自達公司、三菱公司、日產公司之
          商品，且主要係以日產公司及大金公司之商品，並無日商豐田公司之產品
          ，且被告自承於九十年間，曾經接受國外客戶之訂單，訂購日商豐田公司
          之車頭標，並應國外客戶要求附贈標籤貼紙之情，則本案雖查扣被告持有
          仿冒日商豐田公司商標之標籤、車頭標、CAPRESERVIOR產品等物品，惟依
          據現有事證，亦難據以認定查扣之仿冒日商豐田公司商標之商品，係與證
          人鄧立恆有關，則該部分事實亦有質疑之處。
    （二）按商標之使用，係指為行銷之目的，將商標用於商品或其包裝、容器、標
          帖、說明書、價目表或其他類似物件上，而持有、陳列或散布，商標法第
          六條第一項定有明文。次按意圖欺騙他人，於同一商品或類似商品，使用
          相同或近似於他人註冊商標之圖樣者，處三年以下有期徒刑、拘役或科或
          併科新臺幣二十萬元以下罰金，商標法第六十二條第一款定有明文。法務
          部調查局臺中縣調查站於九十一年十一月十二日十三時三十分許，持搜索
          票前往臺北市○○路二七四號吉答公司所在處所，進行搜索結果，查扣銷
          貨帳冊三冊、仿冒「TOYOTA」商標貼紙採購訂單四張、仿冒「TOYOTA」標
          籤五千七百四十五張、仿冒「MITSUBISHI」標籤一千六百十張、仿冒「
          MAZDA」標籤二千一百張、仿冒「NISSAN」標籤二千八百張、仿冒「
          TOYOTA」之CAPRESERVIOR產品五個等物，又於九十一年十一月十五日十二
          時三十五分許，持搜索票前往臺北市○○區○○路二段二００巷七號王達
          公司所在處所查扣仿冒「MAZDA」包裝盒二百四十個、仿冒「TOYOTA」商
          標圖樣（車頭標）一千個等物，此有法務部調查局臺中縣調查站搜索扣押
          筆錄二份、扣押物品收據二份、扣押物品目錄表二份、責付保管書一份在
          卷可稽，被告確實持有前開仿冒「TOYOTA」商標之標籤、車頭標、
          APRESERVIOR產品、仿冒「MITSUBISHI」商標之標籤、仿冒「MAZDA」商標
          之標籤、包裝盒、仿冒「NISSAN」商標之標籤等物品，其中CAPRESERVIOR
          產品外，均係標籤貼紙及包裝盒，並未查獲被告欲行黏貼、包裝供為販售
          使用之汽車零件用品，則在被告未行將前開仿冒商標之物品使用於汽車零
          件用品之際，尚難該當於「商標使用」之階段，自與商標法第六十二條第
          一款、第六十三條之犯罪構成要件不相符合。
    （三）至於被告自承於八十七、八十八年間確有向證人鄧立恆訂購仿冒商標商品
          之行為，而公訴人起訴被告之犯罪時間為八十九年至九十一年十一月止之
          期間，二者相隔一年之遙，本院尚難據以認定被告前揭犯行，該部分應由
          檢察官另行偵辦處理；而被告另自承於九十年間，訂購仿冒「TOYOTA」商
          標之車頭標及標籤貼紙等情，雖有被告之自白供述與扣案之仿冒「TOYOTA
          」商標圖樣（車頭標）一千個、仿冒「TOYOTA」商標貼紙採購訂單四張、
          仿冒「TOYOTA」標籤五千七百四十五張為證，然因公訴人起訴部分既應本
          院認為犯罪嫌疑尚有未足，則被告自白供述之前開犯行部分，即非起訴效
          力所及，本院自難併予審判，亦應由檢察官另行偵辦處理。綜上所述，依
          據現有事證，被告被訴自八十九年起至九十一年十一月止，意圖欺騙他人
          ，於同一使用相同於他人註冊商標之圖樣及販售之犯行，尚屬不能證明；
          此外，復查無其他積極證據足資證明被告有何違反商標法之行為，其前揭
          犯行應屬不能證明，揆諸首揭規定及判例意旨，爰為無罪判決之諭知。
據上論斷，應依刑事訴訟法第三百零一條第一項，判決如主文。
中      華      民      國      九十二      年    八    月    二十六    日
                                臺灣臺中地方法院刑事第六庭
                                        法  官  巫淑芳
右正本證明與原本無異。
如不服本判決，應於送達後十日內向本院提出上訴狀（須附繕本），上訴於台灣高等
法院台中分院。
                                        書記官
中      華      民      國      九十二      年    八    月    二十六    日


司法院資訊處製作；財團法人民間司法改革基金會備份。
